# 代持股

提问人：cpatang2006 时间：2017-06-16 17:49:10
请教陈版，目前代持股是否有明确的法律规定？假设甲公司委托A自然人代持其对于乙公司的股权，在期末编制合并报表时甲公司是否应将乙公司纳入合并范围？

回答人：chenyiwei
目前仅在“最高人民法院关于适用《中华人民共和国公司法》若干问题的规定（三）”中有提及代持问题。但依据实质重于形式的原则，如果代持双方对权利义务关系作出明确、清楚的约定，且双方均认可代持事实，没有争议，则实际股东仍可将委托他人代持股权的子公司纳入合并报表范围。

提问人：cpatang2006 时间：2017-06-22 16:39:29
谢谢陈版的答复。但还有问题需要麻烦陈版给予帮助。 举个例子：A公司委托B公司代持C公司股权，在C公司的账面上反映的实收资本 1000 万元，其中B公司 600 万元，自然人甲 400 万元。也就是说B公司持有的C公司60%的股权实际上属于A公司。在A公司的账面上没有反映对C公司的长期股权投资。假设A公司与B公司就代持事项签订协议明确该代持行为，且没有争议。期末A公司在做合并报表的时候，对于并入C公司的报表如何进行处理？在编制合并抵消分录时，借：实收资本 1000 万元，未分配利润 100 万元（假设当期成立当期实现利润 100 万元）；贷：少数股东权益 400 万元，借贷之间的差额是什么？

回答人：chenyiwei
这种情况下A公司账面为何没有对C的股权投资？应作为差错予以更正，按最初的出资额恢复对C的股权投资，再进行合并抵销处理。

提问人：cpatang2006 时间：2017-06-27 16:39:37
A公司没有直接对C公司出资，故在A公司的账面上不反应长期股权投资。这是一种情况。 还有一种情况是A公司认缴了出资，但实际尚未出资。但是对于被投资单位从章程和协议约定上都拥有控制权（实际情况也拥有控制权）。对于这种在投资方尚未实际出资的情况下，由于拥有控制权而进行并表的，其合并抵消的会计处理该如何做呢？

回答人：chenyiwei
应结合被投资企业的公司章程、投资入股协议等文件，合理、谨慎地确定在被投资企业中享有的权益、损益比例和份额，以及考虑是否因为目前取得的实际控制权而对被投资方其他股东承担出资的债务责任。

提问人：苹果宝贝 007 时间：2017-06-28 17:10:27
陈版主，因为代持行为的存在，A公司账面未确认长投。
如楼主说的这种情况，A投资C 由B代持， 代持行为无争议，A要合并C，那么A的单体报表要做差错更正确认长投吗？

回答人：chenyiwei
要。

提问人：二月风筝 时间：2018-01-25 22:23:36
陈版，针对这个问题我想追问一个类似的问题，如果代持股A公司属于公众公司，按政府（股东）要求代B公司认购C上市公司的非公开发行的股票，C公司增发后，A公司自身认购部分和代持部分共占C公司股份的2%，为C公司第九大股东，问题：A公司核算该投资时应当将自身认购部分计入可供出售金融资产核算，那么代持部分如何披露呢？对非公开发行股票的C公司有什么不利影响？

回答人：chenyiwei
公众公司作为代持人是否合适？如果合理，则代持部分也是作为可供出售金融资产并确认其公允价值变动，但对应的贷方科目应当是对政府的负债。这种情况很少见，尽量不要由公众公司代持。

提问人：呼叫帮助 时间：2018-07-28 16:12:03
比如甲集团持有A公司50%的股份，个人股东乙（是甲集团的职工+小股东）持有A公司15%的股份，另一股东丙持有A公司35%的股份。乙15%的股份是自己直接出资的，但在A公司的公司章程中，只体现甲、丙两个股东，分别持股65%和35%，即甲集团实际代持了个人股东乙的股份，但甲乙双方未签订任何协议。
那么，如果甲集团50%的持股可以控制A公司，甲在编制合并报表时，无论是否有代持协议，是否只能按50%的比例合并A公司、并将代持乙15%的部分体现为少数股东权益？ 像这种子公司的一个少数股东为隐名股东的话，还会有其他什么问题吗？

回答人：chenyiwei
可以这样理解。但隐名股东可能涉及复杂的法律问题，建议咨询律师意见。